臺灣高雄地方法院民事裁定
108年度消債更字第363號
聲  請  人  林庭鈺（原名：林淑蘭）
0000000000000000

0000000000000000

0000000000000000

上列當事人因消費者債務清理事件聲請更生，本院裁定如下：
    主  文
聲請人林庭鈺自中華民國一○九年四月十四日下午四時起開始更
生程序。
命司法事務官進行本件更生程序。
    理  由
一、聲請意旨略以：伊有不能清償債務情事，曾於消債條例施行
    前，依中華民國銀行公會會員辦理消費金融案件無擔保債務
    協商機制請求共同協商債務方案成立，惟因不可歸責於己之
    事由毀諾。伊又未經法院裁定開始清算程序或宣告破產，爰
    聲請更生等語。　
二、按債務人不能清償債務或有不能清償之虞者，得依本條例所
    定更生或清算程序，清理其債務；債務人無擔保或無優先權
    之本金及利息債務總額未逾新臺幣（下同）12,000,000元者
    ，於法院裁定開始清算程序或宣告破產前，得向法院聲請更
    生；法院開始更生程序之裁定，應載明其年、月、日、時，
    並即時發生效力；法院開始更生或清算程序後，得命司法事
    務官進行更生或清算程序，必要時得選任律師、會計師或其
    他適當之自然人或法人1人為監督人或管理人，消費者債務
    清理條例（下稱消債條例）第3條、第16條第1項、第42條第
    1項、第45條第1項分別定有明文。
三、經查：
㈠、聲請人於消債條例施行前，依中華民國銀行公會會員辦理消
    費金融案件無擔保債務協商機制請求共同協商債務方案成立
    ，約定自民國95年9月起，分120期，利率0％，每月清償7,78
    0元，惟聲請人未依約繳款，而於98年7月通報毀諾，此有台
    北富邦銀行陳報狀可參（卷第83至92頁）。又聲請人自陳毀
    諾時於傳統市場工作，每月收入約20,000元，而其於毀諾時
    並未投保勞保，有勞工保險被保險人投保資料表（卷第18頁
    ）可稽，是聲請人斯時收入，扣除98年度主管機關所公告高
    雄市每人每月最低生活費11,309之1.2倍即13,571元後（詳
    後述），已無法負擔每月7,780元之還款金額，堪認聲請人
    因收入不高致繼續履行協商條件有所困難，而有不可歸責於
    己之事由。
㈡、聲請人於106年度及107年度均無申報所得，名下無財產，有
    全球人壽保單解約金3,349元、臺銀人壽保單解約金44,576
    元（前於107年2月12日、108年2月12日各領取生存金2,340
    元），另聲請人原有富邦人壽保單2筆、三商美邦人壽保單3
    筆，其中富邦人壽000000000000號保單解約金為32,917元，
    三商美邦人壽000000000000號保單解約金為2,527元，而富
    邦人壽000000000000號保單、三商美邦人壽000000000000號
    、000000000000號保單之要保人及被保險人原為聲請人，惟
    分別業於108年10月23日、10月30日、10月30日將要保人由
    聲請人變更為其子林又瑞，是該富邦人壽保單解約金11,850
    元、三商美邦人壽保單解約金12,292元是否應納入債務人財
    產之列，則留待更生程序再為處理，附此敘明之；又聲請人
    自陳於咖哩飯餐飲業任職約6年，每月收入約28,000元，現
    未領取任何補助等情，有財政部高雄國稅局106年至107年綜
    合所得稅各類所得資料清單及財產歸屬資料清單（卷第16頁
    、第49至50頁）、財產及收入狀況說明書（卷第11至15頁）
    、債權人清冊（卷第5至7頁）、戶籍謄本（卷第4頁）、勞
    工保險被保險人投保資料表（卷第18頁）、個人商業保險查
    詢結果表（卷第63頁）、財團法人金融聯合徵信中心前置協
    商專用債權人清冊（卷第9至10頁）、信用報告（卷第8頁）
    、社會補助查詢表（卷第32至34頁）、高雄市政府都市發展
    局函（卷第42頁）、勞動部勞工保險局函（卷第38頁）、勞
    動部勞動力發展署高屏澎東分署函（卷第41頁）、存簿（卷
    51至55頁）、收入切結書（卷第45頁）、全球人壽保險股份
    有限公司函（卷第77至78頁）、富邦人壽保險股份有限公司
    陳報狀（卷第96至97頁、第104頁）、臺銀人壽保險股份有
    限公司函（卷第94至95頁）、三商美邦人壽保險股份有限公
    司函（卷第93頁）可憑。依聲請人上述工作、收入及財產情
    況，堪認以其自陳每月收入約28,000元核算其償債能力，較
    為妥適。
㈢、關於聲請人必要生活費用部分，聲請人主張每月支出22,333
    元（包含每月房屋租金5,500元）乙情，並提出租賃契約書
    （卷第56至57頁）、房東存簿封面（卷第58頁）為憑。惟按
    債務人必要生活費用，以最近1年衛生福利部或直轄市政府
    所公告當地區每人每月最低生活費1.2倍定之，消債條例第6
    4條之2第1項定有明文。本院參酌衛福部社會司所公告109年
    度高雄市最低生活費為13,099元，又該最低生活費用之標準
    ，係照當地最近1年平均每人消費支出60％訂定，依其基準之
    家庭收支調查報告調查表格式所示有關經常性支出之調查項
    目，包括利息支出、食品、衣著、房租及水費、電費、醫療
    保健、交通、娛樂、教育等，已涵蓋聲請人所陳報之支出項
    目。是本院認聲請人必要生活費用以最低生活費之1.2倍即1
    5,719元計算已足，逾此範圍難認必要。
㈣、承上，聲請人目前每月收入約28,000元，扣除個人必要支出1
    5,719元後，剩餘12,281元，而聲請人目前負債總額為1,150
    ,796元（卷第5至7頁債權人清冊），扣除全球人壽、富邦人
    壽、臺銀人壽、三商美邦人壽保單解約金共計83,369元後，
    以每月所餘逐年清償，至少須約7年【計算式：（1,150,796
    －83,369）÷12,281÷12≒7】始能清償完畢，應認其已不能清
    償債務。此外，聲請人無擔保或無優先權之債務總額未逾12
    ,000,000元，且無消債條例第6條第3項、第8條或第46條各
    款所定駁回更生聲請之事由存在。則聲請人聲請更生為有理
    由，應予准許，爰命司法事務官進行本件更生程序。
四、依消債條例第11條第1 項、第45條第1 項、第16條第1 項，
    裁定如主文。
中　　華　　民　　國　 109　　年　　4 　　月　　14　　日
              　　民事庭　　法　官　賴寶合
以上正本係照原本作成。
本裁定不得抗告。
中　　華　　民　　國　 109　　年　　4 　　月　　14　　日
  　                        書記官　胡美儀